臺灣桃園地方法院刑事判決　　　　　　 94年度交易字第305號
聲　請　人　臺灣桃園地方法院檢察署檢察官
被　　　告　甲○○
選任辯護人　陳傳中律師
上被告因過失傷害案件，經檢察官聲請簡易判決處刑（九十四年
度調偵字第三一一號），本院認不得以簡易判決處刑，改依通常
程序審理（九十四年度壢交簡字第一二一八號），並判決如下：
    主  文
甲○○無罪。
    理  由
一、簡易判決處刑意旨略以：被告甲○○於民國九十二年十二月
    十七日晚間某時許，駕駛車號ＤＥ─九五四○號自用小客車
    ，自桃園縣中壢市○○路行經環北路與民族路口並沿環南路
    方向行駛，於同日晚上七時四十五分許，行經環南路五○號
    前時，理應注意車輛在同一車道行駛時，後車與前車應隨時
    保持可以煞停之距離，又駕駛人應注意汽車行進中之車前狀
    況及兩車併行之間隔，並隨時採取必要之安全措施，而依當
    時之路況、天候、視線均良好，並無不能注意之情事，適同
    一時、地，由告訴人乙○○騎乘車號ＣＪＲ─七○五號重型
    機車沿環南路外側車道往同方向直行，被告竟未保持行車安
    全距離，自左後方撞擊告訴人所騎乘之前開機車，致告訴人
    人、車倒地，並受有右側股骨幹骨折之傷害，因認被告甲○
    ○涉犯刑法過失傷害罪嫌云云。
二、按犯罪事實應依證據認定之，無證據不得認定其犯罪事實。
    又不能證明被告犯罪者，應諭知無罪之判決，刑事訴訟法第
    一百五十四條第二項、第三百零一條第一項分別定有明文。
    再按，事實之認定，應憑證據，如未能發現相當證據，或證
    據不足以證明，自不能以推測或擬制之方法，為裁判基礎；
    且認定不利於被告之事實須依積極證據，苟積極證據不足為
    不利於被告事實之認定時，即應為有利於被告之認定；另認
    定犯罪事實所憑之證據，雖不以直接證據為限，間接證據亦
    包括在內，然而無論直接證據或間接證據，其為訴訟上之證
    明，須於通常一般之人均不致有所懷疑，而得確信其為真實
    之程度者，始得據為有罪之認定，倘其證明尚未達到此一程
    度，而有合理之懷疑存在而無從使事實審法院得有罪之確信
    時，即應由法院為諭知被告無罪之判決（最高法院四十年台
    上字第八六號、三十年台上字第八一六號、七十六年台上字
    第四九八六號判例參照）。
三、公訴意旨認被告甲○○涉有前開過失傷害罪嫌，無非係以：
    告訴人之指訴，及依嗣後模擬現場照片所示，機車倒地位置
    在汽車道外側與內側車道分向線上，依常理及物理拋物線原
    理推論，告訴人實難自人孔蓋位置閃避滑倒在中間分向線上
    ，認被告所辯告訴人為閃避人孔蓋而滑倒乙節與現場照片位
    置關係不符，又被告之車輛前方鈑金處因本次車禍破裂等為
    其等為其主要之論據。
四、本件訊之被告甲○○堅決否認有公訴人所指之犯行，辯稱：
    當天非伊撞到告訴人，是告訴人的車子似乎先撞到人孔蓋摔
    倒之後，伊因為車子煞車不及，所以才不慎壓到告訴人的車
    子把手，伊有下車問告訴人，告訴人說沒有被伊撞到車子撞
    到，告訴人車子係滑行到伊車子右前方保險桿下，而人則是
    跌落在伊車子右輪前方二公尺等語。經查：
  (一)告訴人乙○○雖於本院訊問時指稱：並不是自己先跌倒，而
    是伊騎車時不知為何，下一秒鐘就倒在被告車子前面了，自
    己是莫名奇妙倒在地上的等語（詳本院九十四年壢交簡字第
    一二一八號九十四年八月四日訊問筆錄），惟其於偵訊時明
    確陳稱：「我騎車時不知不覺就跌倒，被告僅碰到我機車手
    把」（詳九十四年調偵字第一三八號卷第八頁），「我不知
    為何會跌倒的，當時我是騎車跌倒的，跌倒時是倒在甲○○
    車子的右前輪處，當時我要直行」（詳九十三年四八○二號
    卷第四十頁）等語，核與被告所供稱告訴人係自己跌倒及倒
    地位置在其自小客車之右前輪處等節不謀而合；且被告多次
    供承事發當時伊有問告訴人有無撞到告訴人，告訴人則答稱
    並無遭被告撞到一節，亦據告訴人於本院訊問時證述「被告
    有下車問我，他有無撞到我，那時回答說沒有」等情屬實（
    詳九十四年壢交簡字第一二一八號訊問筆錄第五頁）；而告
    訴人於警詢、偵訊時均多次指稱：對於發生經過沒有印象，
    是倒在對方自小客車前時才知道與人發生車禍，且不知道伊
    是先碰撞再跌倒，還是先跌倒再碰撞，伊不清楚肇事後車輛
    毀損的狀況，也不清楚雙方撞擊的位置，亦不記得有無感受
    到被撞擊或碰到之情形等語（詳九十三年偵字第四八○二號
    卷第十八頁至第十八頁背面及本院九十四壢交簡字第一二一
    八號訊問筆錄第二頁），是由告訴人之指述並不能具體證明
    被告確實有撞及其騎乘之機車而致其倒地受傷一事。雖其另
    於偵訊中指稱：「不知道被告是從哪裡撞我，但應該是從後
    面撞我。他車行的方向是我我後方」，其亦不能明確指訴被
    告當時如何撞擊、由何方向撞擊其騎乘之機車。綜上，告訴
    人之指訴均尚不足證明被告撞擊其機車或本人以致其受傷犯
    行。
  (二)由桃園縣政府警察局平鎮分局趕赴現場處理員警所繪製之道
    路交通事故現場圖可知，告訴人之機車倒地造成之刮地痕係
    位於外側車道，而由外側向內側延展，由告訴人供述伊當時
    確係往環中東路方向行駛，足證告訴人之機車係由外側車道
    之外側倒地後刮地，而向內側滑行之事實明確；且警員事後
    拍攝之模擬現場照片（詳九十三年偵字第四八○二號偵卷第
    五至六頁）可知：被告駕駛之自小客車當時係行駛於內側車
    道偏右，其右前輪有壓到車道分隔線（白色虛線）之情形，
    被告並稱伊當時確行駛於內側車道而有向右偏，準備於前方
    路口右轉之情事無訛。是由上開機車刮地痕之方向及被告駕
    駛自小客車當時行向可判斷：告訴人之機車開始倒地之地點
    既於外側車道右側，亦即肇事前告訴人之機車即在被告自小
    客車之右前方，被告若以自小客車之右前方保險桿撞擊告訴
    人之機車之左後方致其倒地，其刮地痕延展之方向即機車滑
    行之方向，應係由內側往外側（由左往右），方符物理上作
    用力之原理，殊非如現場圖所示由外側往內側延展之情形。
    是足證告訴人騎乘之機車倒地應非由被告之自小客車由左後
    方撞擊所致。
  (三)而撞擊後，自小客車停下時，被告供稱係壓到機車之把手位
    置，告訴人則指稱係壓到後方車架上，公訴意旨雖認機車把
    手並無明顯受撞擊之痕跡，惟依現場機車照片所示，該機車
    倒地後已多處受刮傷損壞，右前方及左側外殼並有脫落情形
    ，且把手部分係橡膠材質，縱遭壓住、撞擊，亦不必然會有
    明顯撞擊痕跡；而由告訴人及被告均具體陳述被告自小客車
    確有壓到機車以觀，被告所述即非全然虛構，縱被告辯稱壓
    到或撞到機車之把手部分，無其他證據足資佐證，亦不能僅
    以被告所辯不可採，即反面推論而作為不利被告之認定。且
    依告訴人所稱被告之自小客車確有壓到其機車一事，亦可能
    係被告之車前保險桿鈑金有脫落之原因，亦不足以被告車前
    保險桿鈑金脫落一節，遽認係撞擊告訴人機車後方所致。
  (四)至公訴意旨雖以被告所辯人孔蓋在汽車與機車道分向線上，
    而依常理及物理原理認定被告所辯告訴人為閃人孔蓋而跌倒
    滑行至車道分向線上係屬無稽，而推論被告犯行一節。然依
    九十三年偵字第四八○二號卷第二十五頁所附之現場照片及
    被告所提供之同卷第四十八頁之照片可知，該事發現場之前
    方人孔蓋係位於路面邊線（白色實線，為道路交通標誌標線
    號誌設置規則第一百八十三條明定）上，即該處外側車道之
    右方邊緣，而事發後目睹現場之證人吳政晃於本院訊問時證
    稱：「（法官問：現場附近的路況是否有可能因為人孔蓋而
    讓機車倒地？）這我不敢確定，車禍之後，路才整修過，我
    認為地上是有不平整，但是否能讓機車跌倒我就不清楚。九
    十三年偵卷第四八○二號卷第四十八頁的照片是整修道路後
    的照片。（詳九十四年壢交簡字第一二一八號九十四年七月
    二十五日訊問筆錄）」等語可知：被告供稱告訴人由外側車
    道因閃躲當時尚未經整舖道路而略有高突之人孔蓋一節，即
    非無可能，是其此等辯稱並非全不可採，亦不足以反面推論
    其犯行。末者，被告當時雖未待警員到場即將機車及其小客
    車移動致現場遭破壞，其於本院審理時供稱：「我感到很抱
    歉，我當時慌了，告訴人又大叫，後面又堵車，我就趕快把
    路上的散落物撿起來放在機車的行李箱，並把機車移動路邊
    以免阻塞交通。」等語，其所為雖有違道路交通安全規則等
    相關法規所規定之車禍處理原則，然尚不能遽以被告未保持
    現場一節，反面推論被告當時確有撞擊告訴人車輛而有過失
    傷害之犯行。
五、綜上所述，本件告訴人初於肇事時即向被告表示並非遭被告
    撞到一節，其嗣後指訴均未能明確指出被告撞擊情形，且前
    後均有矛盾不一致，實難據以認定被告過失傷害犯行，又由
    現場刮地痕之方向以觀，告訴人機車倒地，當非被告撞擊所
    致，復查無何其他積極事證足以證明被告犯行，依首開二之
    說明，亦不得以其他反面推論或擬制方法作為被告不利認定
    之裁判基礎，
    本件在客觀上未達於通常一般之人均不致於有所懷疑而得確
    信被告確有公訴人所指犯行之程度，本院無從形成被告有罪
    之確信，依法自應諭知被告無罪之判決。
據上論斷，應依刑事訴訟法第四百五十二條、三百零一條第一項
，判決如主文。
本案經檢察官蔡孟利到庭執行職務。
中　　華　　民　　國　九十四　年　十　　月　十二　　日
                    交通法庭  審判長法　官  曾淑華
                  　                法  官  朱美璘
                                    法  官  楊晴翔
以上正本證明與原本無異。
如不服本判決，應於送達後十日內，向本院提出上訴狀。
                                    書記官  劉晨輝
中　　華　　民　　國　九十四　年　十　　月　十二　　日
